【裁判字號】    94,重訴,7
【裁判日期】    950223
【裁判案由】    殺人等
【裁判全文】
臺灣花蓮地方法院刑事判決               94年度重訴字第7號
公  訴  人  臺灣花蓮地方法院檢察署檢察官
被      告  甲○○
                    （另案於臺灣花蓮監獄執行中）
選任辯護人  己○○律師
上列被告因殺人等案件，經檢察官提起公訴（94年度偵緝字第
215號）及移送併案（95年度偵字第1號、第2號），本院判決如
下：
    主  文
甲○○共同殺人，處無期徒刑，褫奪公權終身。
扣案之捷克ＣＺ廠所製口徑9mm制式半自動手槍壹枝（槍枝管制
編號0000000000號）沒收。
    事  實
一、甲○○前有殺人未遂、殺人等前科，於民國89年12月21日甫
    因殺人案件假釋出監（不構成累犯）。竟不知警惕，於93年
    3月13日下午4時許，甲○○因所駕駛之車牌號碼為9177-FM
    號自小客車車輪陷入在花蓮縣吉安鄉○○村○○路○段170
    號工地前之坑洞內，而入屋要求找建商出面負責，並因此與
    正在屋內施工的簡春福發生爭執。甲○○見簡春福不肯告知
    建商為何人，竟心有不甘，以電話聯繫乙○○（業經本院另
    案審結，現上訴最高法院中）到場後，兩人即於同日下午5
    時許，一同至上述工地屋內2樓與簡春福再起爭執，甲○○
    並要求簡春福下樓理論，嗣由乙○○最先下樓，甲○○及簡
    春福緊接其後，簡春福唯恐出事，尚順手持工地之木條1根
    作為自保之用，同在工地工作之簡春福之子戊○○因不放心
    ，亦緊隨簡春福之後下樓，結果雙方走至1、2樓樓梯間轉角
    平台處，即發生拉扯扭打，甲○○竟基於殺人之故意，取出
    預藏之捷克ＣＺ廠所製口徑9mm制式半自動手槍1枝（槍枝管
    制編號0000000000號，內含4發子彈），朝簡春福射擊1槍，
    幸經簡春福撥落掉至樓梯下之1樓地面而未果，乙○○見前
    述手槍遭撥落於1樓地面後，已明知甲○○非法持有手槍及
    子彈，且所持有之槍、彈均具有殺傷力，屬於極易致命之武
    器，朝人體射擊極可能因傷及重要器官而造成死亡，竟當場
    萌生與甲○○共同持有手槍、子彈及殺人之犯意聯絡及行為
    分擔，於槍枝遭撥落後，隨即迅速下樓將槍枝拾起，再遞交
    給尚在1、2樓樓梯間與簡春福扭打之甲○○，甲○○拿到槍
    枝之後，立即往簡春福之胸部射擊1槍，致簡春福胸部中槍
    而當場倒地，甲○○復持該枝手槍作勢抵住戊○○頭部，經
    同在工地內工作之簡春福之妻丁○○當場下跪求饒，甲○○
    始僅以槍身毆打戊○○頭部後，與乙○○分別逃離現場，簡
    春福則經丁○○跑出工地外呼救後，經路人報警並送醫急救
    ，然終因心肺貫穿傷致心因性休克不治死亡。嗣因乙○○及
    甲○○自知犯罪經警方發覺無法逃逸，經警策動後，於93
    年3月16日，由甲○○將前述手槍及另2顆尚未擊發之子彈交
    予乙○○，並指示乙○○如何出面承擔所有犯行及罪責後，
    乙○○立即持甲○○交付之上開手槍1枝及子彈2顆（均已因
    鑑定試射而用磬）出面投案，始悉上情。
二、案經被害人簡春福之配偶丁○○訴由花蓮縣警察局吉安分局
    報請台灣花蓮地方法院檢察署檢察官偵查起訴及移送併案審
    理。
    理  由
壹、關於證據能力之說明
一、按被告以外之人於審判外之言詞或書面陳述，除法律有規定
    者外，不得作為證據；被告以外之人於審判外向法官所為之
    陳述，得為證據；被告以外之人於偵查中向檢察官所為之陳
    述，除顯有不可信之情況者外，得為證據，刑事訴訟法第15
    9條第1項、第159條之1第1項、第2項分別定有明文。查證人
    丁○○、戊○○、丙○○、乙○○等人於警詢中所為之陳述
    ，依法應無證據能力；且嗣證人丁○○、戊○○、丙○○等
    ，已於本院審理中到庭證述，經核該等證述內容，與其等於
    警詢時所述情節並無明顯不符，亦非證明被告之犯罪事實所
    必要，參照上開說明，上開證人等於警詢所述，自無證據能
    力。又證人丁○○、戊○○、丙○○及被告乙○○，均曾於
    另案即本院93年度重訴字第8號乙○○殺人案件中向該案承
    審法官為陳述，其等於上開另案中所為陳述，依法均應有證
    據能力，合先敘明。
二、依刑事訴訟法第198條、第208條之規定，所謂鑑定乃指於刑
    事訴訟程序中為取得證據資料，而由「檢察官」或「法官」
    指定具有特別知識經驗之鑑定人、學校、機關或團體，就特
    定之事物，以其專業知識加以分析、實驗而作判斷，以為偵
    查或審判之參考。是以，不論鑑定人或鑑定機關、學校、團
    體，均應由檢察官或法官視具體個案之需要而為選任，始符
    合刑事訴訟法第198條、第208條之規範本旨，否則所為鑑定
    ，仍屬於傳聞證據。惟對於司法警察機關調查中之案件，或
    有量大或急迫之情形，為因應實務之現實需求，認為當然有
    鑑定之必要者，基於檢察一體原則，得由該管檢察長對於轄
    區內之案件，以事前概括選任鑑定人或囑託鑑定機關（團體
    ）之方式，俾便轄區內之司法警察官、司法警察對於調查中
    之此類案件，得即時送請事前已選任之鑑定人或囑託之鑑定
    機關（團體）實施鑑定，業據法務部以92年9月1日法檢字第
    0920035083號函示明確。又臺灣高等法院檢察署檢察長已概
    括選任法務部調查局、內政部警政署刑事警察局為「槍彈有
    無殺傷力之鑑定」鑑定機關，概括選任法務部調查局、內政
    部警政署刑事警察局、國防部憲兵司令部情報處刑事鑑識中
    心為「槍彈比對鑑定」鑑定機關，有臺灣高等法院檢察署檢
    察長概括選任鑑定機關名冊可按。查本件扣案之手槍、子彈
    有無殺傷力鑑定及彈痕比對鑑定，雖係由花蓮縣警察局吉安
    分局送請內政部警政署刑事警察局鑑定，然內政部警政署刑
    事警察局為臺灣高等法院檢察署檢察長概括選任之鑑定機關
    ，已如前述，是其所為之鑑定結果，自得為證據。
貳、得心證之理由
一、訊據被告甲○○固供承有於前揭時、地，因其車陷入泥地，
    ，旋撥打電話聯絡乙○○到場，繼之二人一同上樓質問被害
    人簡春福，嗣簡春福中槍不治死亡等情，然矢口否認有何共
    同未經許可持有手槍、子彈及殺人之犯行，辯稱：當日伊請
    簡春福等人幫忙抬車，他們不肯，伊才會聯絡乙○○到場幫
    忙抬車，後來伊上到1、2樓樓梯平台時，即遭簡春福等持木
    棍毆打，伊被打得頭破血流，不省人事而倒在地上，後來就
    聽到有人開槍，簡春福中彈，但伊不知道槍是誰帶來或誰開
    的，扣案之槍、彈都不是伊所有，伊也沒有開槍擊中簡春福
    等語。經查：
  (一)被害人簡春福於93年3月13日下午，因遭受由前向後之槍擊
    貫穿傷，並分別貫穿左心室及左肺下葉，而於當日下午5時
    20分送財團法人佛教慈濟綜合醫院（下稱慈濟醫院）急救，
    然仍因心因性休克，於當日下午6時25分不治死亡之事實，
    業經臺灣花蓮地方法院檢察署檢察官督同法醫師相驗、解剖
    屬實，並製有驗斷書、相驗屍體證明書、勘驗筆錄及法務部
    法醫研究所93年4月20日法醫理字第093000956號函文暨所附
    93法醫所醫鑑字第0397號鑑定書各1份附卷可稽。此外，復
    有相驗照片、解剖照片多張及慈濟醫院病歷表1份在卷可憑
    。
  (二)而案發現場所遺留之彈殼2顆、彈頭1顆及彈頭碎片2顆，及
    被告囑乙○○投案時所提出之扣案槍枝1枝及子彈2顆，均經
    送驗鑑定結果認：案發現場所遺留之彈殼2顆，均係已擊發
    之口徑9mm制式彈殼，比對結果，2顆彈底特徵紋痕相吻合，
    認係由同一槍枝所擊發；彈頭1顆，研判係已擊發之口徑9mm
    銅包衣彈頭；彈頭碎片2顆，認分係制式銅包衣彈頭之金屬
    包衣及制式銅包衣彈頭之鉛心；又扣案的槍枝1枝及子彈2顆
    ，經鑑定槍枝為捷克ＣＺ廠所製口徑9mm之制式半自動手槍
    ，槍管內具六條右旋來福線，機械性能良好，可擊發同口徑
    制式子彈，認具殺傷力；子彈二顆均係口徑9mm制式子彈，
    於鑑驗時試射均具殺傷力；且送驗制式手槍試射後之彈殼，
    與上述案發現場遺留送驗的彈殼2顆比對結果，其彈底特徵
    紋痕相吻合，認係由同1枝槍枝所擊發等情，有內政部警政
    署刑事警察局93年3月17日刑鑑字第0930058838號、93年3月
    26 日刑鑑字第0930065011號槍彈鑑定書各1份在卷可稽（詳
    偵卷第53-59頁、第64-68頁）。此外，並有被告囑託乙○○
    投案時所繳交之制式手槍1枝扣案可資佐證，足徵扣案之手
    槍確為槍殺被害人簡春福致死之槍枝無訛。
  (三)又本案係因被告所駕車輛陷入工地前坑洞，要求找建商理論
    未果，而與簡春福發生爭執後，又再與乙○○同至工地內找
    簡春福爭執並發生肢體衝突後，被告即取出預藏之槍枝開槍
    擊發，惟第1槍遭簡春福撥落而未擊中，乙○○旋至1樓撿起
    槍枝再遞交給被告以擊發第2槍，簡春福即在第2聲槍聲之後
    ，中彈身亡，且被告與甲○○於簡春福倒地後即分別離開案
    發現場之事實，業據目擊證人即被害人之子戊○○、被害人
    之妻丁○○分別於偵訊、上開本院另案審理中及本院審理中
    具結證述綦詳（第457號偵卷40至44頁、另案本院卷106至
    116 頁、116至121頁、本院卷第83至85頁、第86至88頁），
    核與證人即同在工地工作之丙○○於偵訊、上開本院另案審
    理及本院審理中所證述之被告與簡春福發生衝突過程大致相
    符（見第457號偵卷79至80頁、原審卷121至127頁）。至證
    人丙○○雖證稱其所見係乙○○拿槍云云，惟此與證人戊○○、丁○○迭次證述之持槍及開槍之人確為被告甲○○等情
    不符，況依證人丙○○於偵訊及另案本院中證稱：伊看見乙○○在2樓樓梯轉角平台處背對著伊抱著1個人，右手還拿著
    1把手槍，伊返身跑回3樓，回3樓時就聽到2聲槍聲等語觀之
    ，丙○○既稱乙○○是背對著他，又如何能確認乙○○手中
    所持之物為槍？且其於本院審理中復自承：伊於看到槍後，
    即轉身跑向3樓，伊只有聽到2聲槍聲，但後來樓下發生的事
    情伊都沒有看到等語（本院卷第第80至81頁），足見證人丙○○雖有目擊本件槍擊案之部分情形並據實陳述，惟於緊急
    情境中並未看清持槍及開槍者究為何人，且受之後所聽聞槍
    聲之誤導有所誤認，是關於實際持槍及開槍者之證述，應以
    證人丁○○、戊○○前開所述係屬真實，證人丙○○此部分
    之證詞，與事實不符，自無從採為被告有利之認定。
  (四)被告雖辯稱：伊沒有持扣案之槍、彈並開槍擊中簡春福，乙○○於另案審理中陳稱槍、彈是伊所有，交給他去投案的，
    並非實在云云，惟目擊證人丁○○、戊○○已證述案發經過
    為：當時乙○○最先下樓，被告及簡春福緊接其後，戊○○
    亦緊隨簡春福之後下樓，雙方在走至1、2樓樓梯間轉角平台
    處就發生拉扯扭打，被告取槍朝簡春福射擊1槍，經簡春福
    撥落掉至樓梯下之1樓地面，乙○○隨即迅速下樓將槍枝拾
    起，再遞交給尚在1、2樓樓梯平台處之被告，被告拿到槍枝
    後，立即往簡春福之胸部射擊1槍，嗣被告又持槍枝抵住戊○○之頭部，因丁○○下跪苦苦哀求，被告才僅以槍柄毆打
    戊○○頭部後，與乙○○分別離開現場等情明確，至證人乙○○於本院審理中雖證稱：當日是伊帶槍去現場，後來也是
    伊開槍的云云，惟乙○○已於上開本院另案中屢次向承審法
    官陳述：當日扣案的槍枝並不是伊帶到現場的，槍是甲○○
    所有的，後來是甲○○在吉安火車站將槍交給伊要伊出面投
    案，希望伊能夠擔罪承認帶槍及開槍等情在卷（另案本院卷
    第43頁、第57至58頁、第130至132頁），核與上開目擊證人
    丁○○、戊○○所證述之案發情節相符，堪認本案扣案之槍
    、彈確係被告所有並持以槍擊簡春福，至臻明灼，足證被告
    上開辯解，顯係事後畏罪卸責之詞，及證人乙○○前開證詞
    ，亦屬迴護被告之詞，均無可採。
  (五)再本件事證已明，被告請求將其案發時所穿著之衣服送請血
    跡鑑定，以證明其當時有遭受簡春福毆打云云，惟上開衣物
    於案發時並未立即扣案，而案發時距今已相隔久遠，其保存
    狀態是否有遭外力介入污染，並無從得知，況縱認上開衣物
    確沾有被告之血跡，亦無法據此推論被告並無開槍之事實；
    又被告聲請傳喚證人黃德智，惟黃德智僅係居住於案發現場
    對面之鄰居，並未親眼目擊本案槍擊經過，觀之其於警詢中
    之陳述至明（警A6卷第25至27頁），自無傳喚之必要。是上
    開調查證據之聲請，核均無必要，應予駁回，附此敘明。
  (六)綜上，本件事證明確，被告前揭未經許可持有槍彈及殺人之
    犯行，均堪認定。
二、按被告行為後，槍砲彈藥刀械管制條例雖於94年1月26日修
    正公布，並於同年月28日生效，惟同條例第7條並未修訂，
    是應逕予適用修正後之新法對被告論科，附此敘明。核被告
    所為，係犯刑法第271條第1項之殺人罪、槍砲彈藥刀械管制
    條例第7條第4項前段之未經許可持有手槍罪、同條例第12條
    第4項之未經許可持有子彈罪。被告與乙○○間就上開犯行
    ，互有犯意之聯絡及行為之分擔，皆為共同正犯。而被告以
    一持有行為，同時持有上開手槍、子彈，同時觸犯數罪名，
    為想像競合犯，應依刑法第55條之規定，從一重之未經許可
    持有手槍罪處斷。又被告所犯未經許可持有手槍與殺人2罪
    間，有方法、結果之牽連關係，為牽連犯，應從一重之殺人
    罪處斷。至檢察官移送併案部分，與已起訴之事實係屬同一
    事實，本院自應併予審判，附此說明。爰審酌被告前有殺人
    未遂、殺人等前科，素行不良，有臺灣高等法院被告前案紀
    錄表及臺灣花蓮地方法院檢察署刑案資料查註紀錄表各1份
    在卷可稽，竟不知悔悟，僅因細故，即夥同乙○○，攜帶渠
    等未經許可持有之手槍、子彈至現場開槍殺害被害人，惡性
    非輕，犯後一再飾詞狡卸，態度不佳，且對被害人之家屬毫
    無歉意，亦未賠償，顯然並無悔過之意，姑念其智識程度不
    高等一切情狀，認檢察官具體求處死刑，尚嫌過重，應量處
    如主文所示之無期徒刑為適當。再被告所犯殺人罪既經宣告
    無期徒刑，應依刑法第37條第1項之規定，併予宣告褫奪公
    權終身。
三、末查，扣案之捷克ＣＺ廠所製口徑9mm制式半自動手槍1枝，
    係屬違禁物，應依刑法第38條第1項第1款之規定，宣告沒收
    ；至扣案之子彈2顆，均經試射而用磬，有前揭槍彈鑑定書
    在卷可稽，既已失其違禁物之性質，爰不併予宣告沒收，附
    此敘明。
據上論斷，應依刑事訴訟法第299條第1項前段，槍砲彈藥刀械管
制條例第7條第4項、第12條第4項，刑法第11條前段、第28條、
第271條第1項、第55條、第37條第1項、第38條第1項第1款，判
決如主文。
本案經檢察官張立言到庭執行職務。
中    華    民    國    95    年    2     月    23    日
              刑事第二庭  審判長法  官  李  豫  雙
                                法  官  俞  秀  美
                                法  官  林  韋  岑
上列正本證明與原本無異。
如對本判決不服，應於送達後10日內，向本院提出上訴狀（應抄
附繕本）告訴人或被害人如對於本判決不服者，應具備理由請求
檢察官上訴，其上訴期間之計算係以檢察官收受判決正本之日期
為準。
                                 書記官
中    華    民    國    95    年    2    月    24    日
附錄本判決論罪之法律條文：
刑法第271條第1項：
殺人者，處死刑、無期徒刑或10年以上有期徒刑。
槍砲彈藥刀械管制條例第7條第4項：
未經許可，持有、寄藏或意圖販賣而陳列第1項所列槍砲、彈藥
者，處5年以上有期徒刑，併科新臺幣1,000萬元以下罰金。
槍砲彈藥刀械管制條例第12條第4項：
未經許可，持有、寄藏或意圖販賣而陳列子彈者，處5年以下有
期徒刑，併科新台幣300萬元以下罰金。


司法院資訊處製作；財團法人民間司法改革基金會備份。
